臺灣板橋地方法院民事判決　　　　　　　96年度婚字第473號
原　　　告　乙○○
被　　　告　甲○○
　　　　　　　　　　寄台北縣中和市○○路435巷2之1號
上列當事人間請求離婚事件，本院民國96年8 月6 日言詞辯論終
結，茲判決如左：
    主    文
准原告與被告離婚。
訴訟費用由被告負擔。
    事實及理由
一、原告主張
  (一)原告與越南籍之被告於民國88年3 月15日結婚。婚後家中經
    濟皆由原告負擔，每月尚須給被告至少新台幣（下同）8 千
    元不等，而被告父親生病，原告亦拿8 萬元予被告花用，因
    此至88年迄今，原告存褶內僅餘7 萬元；反觀被告私自在外
    工作，非但未共同負擔家庭必須之生活費，又拿走原告父親
    之戒指，且被告身為原告之妻子，過年還要跟原告拿紅包，
    尤有甚者，被告尚將自行工作所得與原告給與之生活費均納
    為己有，並匯給越南老家，並於越南置有房、地，完全不顧
    家庭，兩造為此時生爭執。此外，原告除需照顧年邁老母並
    負擔其生活起居費用外，尚需負擔房屋之抵押貸款，生活相
    當困難，而原告要求被告共同分擔家計及生活費等必要支出
    ，竟遭被告拒絕，其復變本加利地私自於95年7 、8 月間離
    家出走，別居在外，從未盡其家務及照顧尊長之責，亦不表
    明其址，經原告多次勸告，被告均拒絕與原告同居，各自生
    活。
  (二)綜上，原告主張兩造自95年7 月迄今分居近1 年未共同生活
    ，婚姻發生嚴重破綻，無法繼續維持婚姻，爰依民法第1052
    條第2 項之規定請求准予離婚。
二、被告方面：
  (一)同意離婚。
  (二)兩造分居已近1 年，起因於原告經常將被告當作小偷且兩造
    時生爭吵，如今兩造各自生活，被告亦工作正常，並自行負
    擔房租及生活費。
  (三)至原告所稱其所予被告之生活費部分，然事實上原告每月所
    給約3 、4 千元，僅剛好夠買原告吃的水果，其餘所剩無幾
    ，且原告每月收入3 萬元，除返還房屋貸款及照顧母親外，
    亦無多餘；而原告所稱予被告父親之8 萬元更從未交至被告
    手中；至於戒指則係原告於於8 、9 年前所給，惟既給與被
    告，即為被告所有，且被告於7 、8 年前回越南沒錢時，即
    已將戒指賣掉換取金錢。
三、查兩造於88年3 月15日結婚係夫妻關係，現婚姻關係存續中
    ，有原告提出兩造戶籍謄本為證。
四、原告主張：兩造婚後經常因被告私自在外工作，並將其所得
    及原告所給與之生活費均匯至越南，卻不願共同分擔家計，
    致原告至今積蓄微薄等問題發生爭執，且被告於95年7 、8
    月間即搬出兩造住處，在外租屋居住，兩造迄今分居近1 年
    未共同生活等情，業據原告提出被告薪資明細、匯出匯款單
    及原告銀行存摺等件為證，且兩造分居迄今已近1 年等情，
    亦為被告所不爭執（參前述二），堪信為真實。再參以被告
    於本院審理中當庭指稱：【我只要把我的東西拿走，原告這
    樣講好像魔鬼。原告是很恐怖的人，如果他不是這樣，就不
    會到今天的樣子】等語，顯見兩造長期個性、觀念不合，歧
    見已深，夫妻間互信、互愛之基礎已嚴重動搖，顯無繼續和
    諧相處之希望。從而，原告主張兩造婚姻發生嚴重破綻，婚
    姻關係實難以繼續維持，堪信為真實。
五、按民法第1052條第1 項以外之重大事由，難以維持婚姻者，
    夫妻之一方得請求離婚。但其事由應由夫妻之一方負責者，
    僅他方得請求離婚，民法第1052條第2 項定有明文。復按有
    民法第1052條第2 項以外之重大事由，難以維持婚姻者，夫
    妻之一方得請求離婚。但其事由應由夫妻之一方負責者，僅
    他方得請求離婚，民法第1052條第2 項定有明文。又按「民
    法親屬編於74年修正後，於第1052條增列第2 項離婚事由之
    概括規定，准『有前項以外之重大事由，難以維持婚姻者，
    夫妻之一方得請求離婚』其目的在使夫妻請求裁判離婚之事
    由較富彈性，是夫妻間發生之情事，苟足使婚姻難以維持，
    即無不准依該條第2 項訴請離婚之理，不因當事人併據同一
    事實主張有該條第1 項離婚原因而有不同。」。從而，以該
    夫妻依上開民法第1052條第2 項及參諸該條項但書之規定，
    為訴請離婚者，本固須以該離婚之重大事由非由請求之夫或
    妻之一方所應負責為限，始得訴請判決離婚。至於如該難以
    維持婚姻之重大事由，夫妻雙方均需負責時，即係應比較該
    夫妻雙方之有責程度，僅責任較輕之一方，得向責任較重之
    他方請求離婚，或於有責程度相同時，而認雙方均得請求離
    婚為是（此並有最高法院九十年度台上字第八○四號判決足
    參）。查兩造婚姻發生嚴重破綻，婚姻關係實難以繼續維持
    （參見前述四），又於本訴訟進行中，每次開庭均互相指摘
    責問，更難期待兩造間共同協力維持圓滿之婚姻生活。本院
    認兩造間感情因已嚴重破壞，難再為共同生活，其二人相互
    協力保持夫妻共同生活之圓滿、安全及幸福之基礎既不復存
    在，渠等婚姻所生之破綻亦無回復之希望，其情形已構成難
    以維持婚姻之重大事由，此重大事由於客觀及主觀上均足認
    為已達難以維持婚姻之情形，本院衡之夫妻雙方就該婚姻破
    綻之發生、擴大，而達難以回復之可能，其兩造均有其與因
    之歸責性，二人均難辭其咎，可歸責比例不分軒輊，故依上
    開法條規定之說明，雙方均得請求判決離婚。是原告據此訴
    請判決離婚，於法並無不合，應予准許。
六、本件事證已臻明確，兩造其餘主張、陳述及所舉證據方法，
    於本案判決之結果不生影響，爰不逐一論駁，併此敘明。
七、訴訟費用裁判之依據：民事訴訟法第78條。
中　　華　　民　　國　　96  　年　　8　　月　  24   　日
                  家事法庭  法 　官  劉大衛
右為正本係照原本作成
如對本判決上訴，須於判決送達後廿日內向本院提出上訴狀。
中　　華　　民　　國　　96  　年　　8　　月　  24   　日
                         法院書記官　劉佳香
